【裁判字號】    98,抗,87
【裁判日期】    980122
【裁判案由】    假扣押
【裁判全文】
臺灣高等法院民事裁定                    98年度抗字第87號
抗  告  人  乙○○
上列抗告人與相對人甲○○間假扣押事件，對於中華民國97年10
月28日臺灣臺北地方法院97年度裁全字第8802號裁定，提起抗告
，本院裁定如下：
    主  文
抗告駁回。
抗告費用由抗告人負擔。
    理  由
一、本件相對人（即債權人）於原法院聲請意旨略以：伊與抗告
    人（即債務人）於民國（下同）83年1月7日結婚，婚後育有
    三名子女，雖兩造曾於96年3月12日協議離婚，惟該離婚業
    經法院判決無效，婚姻關係仍存在。又兩造已於96年3月分
    居至今，伊自得依法請求宣告改用分別財產制，並擬對抗告
    人依法行使夫妻剩餘財產分配請求權。詎抗告人自同年7月
    赴美後即未返台，已移居遠地，且向仲介公司託售婚後之房
    產，顯有脫產情事，為恐抗告人就婚後財產再為不利益處分
    ，致日後有不能強制執行或甚難執行之虞，伊為保全債權，
    乃陳明供擔保補釋明之不足，聲請假扣押等語。
二、原裁定准相對人以新台幣（下同）30萬元或同面額之遠東國
    際商業銀行南門分行無記名可轉讓定期存單為抗告人供擔保
    後，得對抗告人之財產在300萬元之範圍內為假扣押。抗告
    人如為相對人供擔保金300萬元或將相對人請求之金額提存
    後，得免為或撤銷假扣押。
三、抗告意旨略以：相對人迄今未曾通知伊或向法院主張其擬採
    用夫妻分別財產制，是伊並無損及相對人之利益，且伊出售
    台北市○○○路○段410號15樓之房屋（下稱系爭房屋）予案
    外人周祺凱，係屬正常之財產管理行為，絕無脫產情事，顯
    見相對人未就本件假扣押之請求及原因盡釋明之責。相對人
    對伊之財產聲請假扣押，實非適法，爰求為廢棄原裁定等語
    。
四、按債權人就金錢請求或得易為金錢請求之請求，欲保全強制
    執行者，得聲請假扣押；假扣押非有日後不能強制執行或甚
    難執行之虞者，不得為之；請求及假扣押之原因應釋明之；
    前項釋明如有不足，而債權人陳明願供擔保或法院認為適當
    者，法院得定相當之擔保，命供擔保後為假扣押，民事訴訟
    法第522條第1項、第523條第1項、第526條第1項、第2項分
    別定有明文。釋明事實上之主張者，得用可使法院信其主張
    為真實之一切證據。但依證據之性質不能即時調查者，不在
    此限，民事訴訟法第284條亦有明定。是假扣押制度係為保
    全強制執行而設，故凡假扣押之聲請，必須有將來不能執行
    或執行困難之虞，始得為之。所謂不能強制執行，如債務人
    浪費財產，增加負擔，或就其財產為不利益之處分，將成為
    無資力之情形等是；所謂恐難執行，如債務人將移住遠方或
    逃匿是也。若債權人就其請求及假扣押之原因未予釋明，法
    院尚且不得命供擔保後為假扣押，遑論為准免供擔保之假扣
    押裁定。又假扣押為保全程序而非確定私權之訴訟程序，請
    求及假扣押之原因雖應釋明，但債權人本案債權是否確實存
    在，則非保全程序所應審認之事項（最高法院19年抗字第23
    2號判例、94年度台抗字第665號裁判意旨參照）。
五、查原法院係以相對人主張之上開事實，業據提出戶籍謄本、
    離婚協議書、原法院96年度訴字第166號判決、本院97年度
    家上字第50判決、最高法院97年度1913號判決、相對人於美
    國洛杉磯代表處做成之委任書、陳情書，及建物登記謄本等
    為證（原法院卷3至15、19至22頁），已盡釋明之責，且相
    對人陳明供擔保以代釋明之不足，乃裁定准許相對人就抗告
    人之財產為假扣押，經核於法並無違誤。雖抗告人辯稱：相
    對人就本件假扣押之請求及原因未盡釋明之責等語。惟所謂
    釋明，只要提出之證據方法，使法院得生薄弱心證，可信大
    概如此即為已足，茲相對人已於97年12月5日對抗告人提起
    請求宣告分別財產制之訴訟，並經原法院以97年度家調字第
    1390號受理在案，有民事起訴狀及開庭通知書等為證（本院
    卷12至13頁），即足以釋明本件假扣押之請求即相對人對抗
    告人有夫妻剩餘財產分配請求權之事實。況抗告人已遠居美
    國，並於97年10月15日出售系爭房屋予周祺凱，亦足認抗告
    人有將其財產搬遷、隱匿之情事，致相對人有日後不能強制
    執行或甚難執行之虞。至抗告人其餘所辯，惟其核係實體爭
    執事項，屬本案判決之問題，非本件保全程序所能審究，附
    此敘明。是原裁定准相對人供擔保後，得對抗告人之財產為
    假扣押，於法核無不合。抗告意旨指摘原裁定不當，求予廢
    棄，非有理由，應予駁回。
六、據上論結，本件抗告為無理由，爰裁定如主文。
中    華    民    國    98    年    1    月    22    日
                    民事第三庭
                        審判長法  官 林敬修
                              法  官 張靜女
                              法  官 吳青蓉
正本係照原本作成。
本裁定除以適用法規顯有錯誤為理由，不得再抗告。如提起再抗
告，應於收受後10日內委任律師為代理人向本院提出再抗告狀。
並繳納再抗告費新台幣１千元。
中    華    民    國    98    年    1     月    23    日
                              書記官 吳碧玲


司法院資訊處製作；財團法人民間司法改革基金會備份。
